最高法院刑事判決　　　　　　　　　　　　　　　九十三年度台上字第五二八七號
　　上　訴　人　台灣高等法院檢察署檢察官
　　上　訴　人
　　即　被　告　乙○○
　　選任辯護人　邱鎮北律師
　　　　　　　　劉哲睿律師
　　被　　　告　甲○○
　　　　　　　　　　　　號
右上訴人等因被告等傷害致人於死案件，不服台灣高等法院中華民國九十年十二月四
日第二審判決（九十年度上訴字第二五二號，起訴案號：台灣桃園地方法院檢察署八
十八年度偵字第一四一七五號），提起上訴，本院判決如左：
    主  文
原判決撤銷，發回台灣高等法院。
　　理　由
本件原判決認定：上訴人即被告乙○○原任職於桃園縣桃園市○○○路五十一號八樓
「黃金商業酒店」，與被告即該店經理甲○○曾為同事。民國八十八年九月四日凌晨
零時許，甲○○之舊識林家展偕同其姐林淑慧、其妻羅瑩鈺、堂弟林汶賢及友人王靜
雯等一行五人至前揭酒店內飲酒消費，席間共飲用洋酒ＸＯ乙瓶、啤酒十六瓶。同日
凌晨三時許，林汶賢及羅瑩鈺先行離去，隨後林家展與林淑慧、王靜雯等三人欲離去
而下至一樓時，林家展透過泊車小弟以對講機表示欲找甲○○，迨甲○○至一樓後，
因林家展不斷表示要找堂弟林汶賢，甲○○即告知其堂弟已經離去，並要林家展搭乘
計程車返家休息，然林家展因酒醉拒絕，而與甲○○發生拉扯，並將甲○○推倒在地
。乙○○見狀，不滿林家展之行徑，乃與另一姓名年籍均不詳之成年男子基於共同傷
害人身體之犯意聯絡，在該酒店一樓前，乙○○出手毆打林家展臉頰二拳，致林家展
受有左下巴下顎骨骨折、口腔黏膜出血之傷害，該名姓名年籍均不詳之成年男子亦出
手追打林家展，林家展為躲避毆打，乃朝對面東國街奔跑並進入桃園市○○○路三十
二之二十號汽車升降梯平台上，乙○○及該一姓名年籍不詳之成年男子基於同一傷害
之接續犯意一路追打，待渠二人追入前揭汽車升降梯平台時，林家展為逃避追打，由
升降梯平台左方橫欄空隙失足墜落八公尺深之坑底，致身體頭部受有多處鈍挫傷出血
而當場死亡。林家展之姊林淑慧及友人王靜雯因林家展受人追打，亦緊隨於後趕至現
場，見狀即打電話叫救護車前來。嗣乙○○在偵查機關尚不知犯罪人為何人之前，主
動向桃園縣警察局桃園分局武陵派出所警員自首犯罪並接受裁判等情。因而撤銷第一
審論處被告等共同傷害罪刑之判決，改判論被告乙○○以共同傷害人之身體，因而致
人於死罪，判處有期徒刑陸年。並以公訴意旨略謂：被告乙○○於傷害林家展之前，
曾以台語詢問甲○○「要不要動他」，甲○○因不堪林家展之酒後失態，亦基於傷害
之犯意聯絡答稱「好啊」等，因認被告甲○○涉犯刑法第二百七十七條第二項之傷害
致死、第二百九十四條第二項之遺棄致死等罪嫌云云。惟經審理結果，認被告甲○○
部分之犯罪不能證明，因而改判諭知被告甲○○無罪，固非無見。
惟查：(一)、加重結果犯，係以行為人能預見該加重結果之發生為要件，而所謂能預見
則係指客觀情形而言，與主觀上有無預見之情形不同，若主觀上有預見，而結果之發
生又不違背其本意時，則屬間接故意範圍；是以，加重結果犯對於加重結果之發生，
主觀上並無犯意，祇是於客觀情形下，能預見該加重結果發生時，依刑法因犯罪致發
生一定結果之規定加重其刑。且此項構成犯罪之事實，依刑事訴訟法第三百零八條、
第三百十條之規定，自應明白記載，並須於理由內說明其憑以認定之證據及理由，方
足以資論罪科刑。原判決僅於事實欄內記載：「被告乙○○不滿林家展推倒甲○○之
行為，乃與另一名姓名年籍均不詳之成年男子基於共同傷害人身體之犯意聯絡……出
手毆打林家展臉頰二拳……該名姓名年籍均不詳之成年男子亦同出手追打林家展，林
家展為躲避毆打，乃朝對面東國街奔跑並進入桃園市○○○路三二之二０號汽車升降
梯平台上，乙○○及該一姓名年籍不詳之成年男子基於同一傷害之接續犯意一路追打
，然待渠二人追入前揭汽車升降梯平台時，林家展因逃避追打，由升降梯平台左方橫
欄空隙失足墜落八公尺深之坑底，致身體頭部受有多處鈍挫傷出血而當場死亡」等情
。而就被告乙○○及不詳姓名之男子共同毆擊被害人林家展及追打時，對於引起被害
人死亡之結果，是否客觀上能預見，而主觀上不預見，並未載明，又未及於理由內為
相當之說明，遽論以傷害致人於死罪，依前開說明，自不足為判斷其適用法律當否之
依據。（二）證據之取捨與事實之認定，固為事實審法院之職權，惟如調查所得之證
據，就待證事實之內容不相一致時，仍應依經驗法則、論理法則定其取捨，並於判決
理由內詳予說明其所得心證之理由，方足為事實認定之依據。原判決雖說明：證人王
靜雯案發當時正打電話，又相距被告甲○○二、三十公尺之遠，其如何聽到被告甲○
○說話內容，證人王靜雯之證詞，尚難採為被告甲○○不利之認定；另在場之證人朱
秋蘭於第一審法院已證稱：伊與被告甲○○於案發時同在樓下，僅見死者林家展推了
三次甲○○，並致甲○○跌倒，高女即拉其上樓，未曾聽到有男子以台語問甲○○說
：「要不要動他（死者林家展）？」等語（原判決第十頁第八至十六行）。認定證人
王靜雯案發當時在打電話，又距被告甲○○二、三十公尺之遠，其不利被告甲○○之
證述，不足採信；另證人朱秋蘭於案發時既在現場，可資為有利被告甲○○之證據之
一等論旨。惟證人王靜雯於原審調查時否認其當時在打電話，且證以其距離被告甲○
○不遠等情（見原審卷第九十、九十一頁）；又證人林煌程於案發當日警詢時證稱：
「（問：除你所見甲○○、王靜雯、林淑慧（當場指認）外，有無看見其他關係人？
或其他可疑人、事？）沒有再看見其他關係人或可疑人、事」等語（見相字卷第二十
五頁背面），如證人林煌程所證無訛，朱秋蘭當日究竟有無在現場？即非無疑，如其
曾在現場，其與被告甲○○間之距離如何？何以其當日未為證人林煌程所見及？其實
情為何，既關係被告甲○○有無上述犯行之認定，自有詳加調查，釐清真相之必要，
原判決就上開不同之陳述，未於理由內詳予說明，何以取信其一，摒棄其餘之心證理
由，亦有證據未盡及判決理由不備之違誤。上訴意旨執以指摘，為有理由，應認原判
決有撤銷發回之原因。至原判決就被告乙○○不另諭知無罪部分，基於審判不可分之
原則，應併發回。
據上論結，應依刑事訴訟法第三百九十七條、第四百零一條，判決如主文。
中　　　華　　　民　　　國　　九十三　　年　　　十　　　月　　　八　　　日
                              最高法院刑事第九庭
                                  審判長法官  林　增　福
                                        法官  邵　燕　玲
                                        法官  陳　世　雄
                                        法官  陳　朱　貴
                                        法官  池　啟　明
      右正本證明與原本無異
                                              書  記  官
中　　　華　　　民　　　國　　九十三　　年　　　十　　　月　　 十五 　　日
                                                                        Ｌ
